【裁判字號】    92,交聲,456
【裁判日期】    920416
【裁判案由】    交管條例聲異
【裁判全文】
臺灣板橋地方法院交通事件裁定                    九十二年度交聲字第四五六號
    原處分機關  交通部公路總局臺北區監理所板橋監理站
    異  議  人  甲○○
    即受處分人
右列受處分人因違反道路交通管理處罰條例案件，對於交通部公路總局台北區監理所
板橋監理站九十二年一月十六日板監五字第裁四一－ＡＢＹ五一一八六五號裁決書所
為之處分，聲明異議，本院裁定如左：
    主  文
異議駁回。
    理  由
一、原處分意旨略以：本件異議人甲○○於民國（下同）九十一年九月十八日下午一
    時許，騎乘車號ＱＩＪ－０二一號輕型機車行經臺北市○○路、羅斯福路口處，
    為臺北市政府警察局大安分局以第ＡＢＵ－七一二九九八號違反道路管理事件通
    知單，攔檢舉發違反道路交通管理處罰條例第三十一條第六項「騎乘機車未戴安
    全帽」違規，因異議人駕駛執照已因前案（車號ＫＦＩ－─九六六號；單號ＡＢ
    Ｖ二四四六六八號）易處吊扣中（九十一年八月二十七日至九十一年九月二十六
    日），舉發單位於九十一年十一月十四日補掣第ＡＢＹ五一一八六五號通知單，
    舉發異議人違反前開條例第二十一條第一項第七款「吊扣期間駕車」，經原處分
    機關裁處罰鍰新臺幣（下同）九千元，並吊銷其駕駛執照，一年內禁考等語。異
    議人甲○○異議意旨略為：當日其確係乘坐由母親陳碧珠所駕駛之機車，未戴安
    全帽是事實，但確非其駕駛車輛，且在被通知人欄亦勾選「其他行為人」，故無
    行駛車輛之事實云云，表明不服而提出異議。
二、按汽車駕駛人駕駛執照吊扣期間駕車者，處六千元以上一萬二千元以下罰鍰；又
    按機器腳踏車駕駛人或附載座人未依規定戴安全帽者，處駕駛人五百元罰鍰，道
    路交通管理處罰條例第二十一條第一項第七款及第三十一條第六項分別定有明文
    。
三、經查本件異議人甲○○於上開時、地，有騎乘機車未戴安全帽之違規行為，經臺
    北市政府警察局大安分局羅斯福路派出所員警當場舉發，異議人曾當場簽收舉發
    違反道路交通管理事件通知單，嗣經該分局員警以電腦查得異議人係於駕照吊扣
    期間，遂補掣通知單舉發異議人於駕照吊扣期間駕車等情，有舉發違反道路交通
    管理事件通知單影本二紙及臺北市政府警察局大安分局九十一年十二月三十日北
    市警安分交字第０九一六五六一六九００號函乙紙附卷可稽，異議人甲○○於本
    院調查時亦自承當時確係處於駕照吊扣期間，以及曾簽收上開舉發通知單等情屬
    實（見九十二年三月十九日訊問筆錄）。復據證人即臺北市政府警察局大安分局
    羅斯福路派出所巡佐陳煌章到庭具結證稱：在通知單上之被通知人欄內，伊會視
    實際情形來勾選，除駕駛人、所有人外，才會勾選其他行為人等語（見同日訊問
    筆錄），且經本院核閱異議人親自簽名之舉發通知單，其上之被通知人欄業已明
    確勾選汽車駕駛人之選項，則異議人辯稱本件之舉發通知單係勾選其他行為人云
    云，顯與事實不符。至於異議人雖另辯稱其僅乘坐而未駕駛機車，駕駛人係其母
    親陳碧珠部分，然據證人即實際填製本件舉發通知單之同上派出所警員高志文具
    結證陳：因為時間已經很久，且舉發件數很多，伊現在無法確認異議人是否為駕
    駛人，但伊很清楚道路交通管理處罰條例所規定，機車後載之人未戴安全帽係處
    罰駕駛人，若異議人不是駕駛人，伊就不會開給他罰單等語（見九十二年三月二
    十八日訊問筆錄）。證人高志文執行交通管理勤務而舉發違反道路交通管理處罰
    條例所列之違規事實，本質上為行政處分，行政處分一旦有效成立，有以公定力
    規定法律秩序之效力（最高行政法院九十一年判字第二七０號判決參照），該行
    政處分當可被推定為真正，其據以依法處分之事實認定亦為正確無誤，況證人高
    志文與異議人復無仇隙，復明確熟悉相關處罰之規定，自無甘冒偽證之風險攀誣
    異議人之理，其證言應有證據能力。是以舉發警員高志文於時隔六個月後之本院
    庭訊時，雖無法指認異議人即為當時違規之駕駛人，然異議人對於其指為駕駛人
    之母親陳碧珠當時未被開單乙節亦無異詞，則異議人確有於駕照遭吊扣期間，於
    舉發通知單所載之時、地，未戴安全帽騎乘機車之違規行為乙節，應堪以認定，
    故本件異議人空言徒以當天非其駕駛機車置辯云云，顯無理由，從而本件揆諸前
    項規定之說明，原處分機關依道路交通管理處罰條例第二十一條第一項第七款之
    規定，裁處罰鍰九千元，核無違誤，量罰亦甚妥適，應予維持，本件異議人之異
    議為無理由，應予駁回。
據上論斷，應依道路交通案件處理辦法第十九條，裁定如主文。
中      華      民      國      九十二      年      四    月    十六    日
                                臺灣板橋地方法院交通法庭
                                      法  官    陳志揚
右正本證明與原本無異。
如不服本裁定，應於裁定送達後五日內向本院提出抗告狀。
                                      書記官    陳慶樹
中      華      民      國      九十二      年     四     月    十七    日


司法院資訊處製作；財團法人民間司法改革基金會備份。
